臺灣高等法院刑事判決　　　　　　　　96年度上易字第1966號
上　訴　人　臺灣新竹地方法院檢察署檢察官
被　　　告　乙○○
　　　　　　　　　　　18-1號5樓
上列上訴人因竊盜案件，不服臺灣新竹地方法院95年度易字第41
8號，中華民國96年4月30日第一審判決（起訴案號：臺灣新竹地
方法院檢察署95年度速偵字第219號），提起上訴，本院判決如
下：
    主  文
原判決撤銷。
乙○○攜帶兇器竊盜，未遂，處有期徒刑肆月，如易科罰金，以
銀元佰元即新臺幣玖佰元折算壹日。減為有期徒刑貳月，如易
科罰金，以銀元佰元即新臺幣玖佰元折算壹日。扣案之Ｌ型扳
手壹支沒收之。
    事  實
一、乙○○意圖為自己不法之所有，於民國95年1月19日下午1時
    許，在新竹市○○路29巷2號前（聲請簡易判決處刑書誤載
    為新竹市○○路與天府路口），持己有客觀上足以對人之生
    命、身體構成威脅可供兇器使用之Ｌ型扳手1支，撬開甲○
    ○所有停放上開地點之車牌號碼RF-3565號自用小貨車右前
    車門鎖，正打開右前車門探頭入內欲竊車時，當場為甲○○
    發現致未能得逞，乙○○見狀隨即攜帶Ｌ型扳手逃逸，經甲
    ○○追呼至新竹市○區○○里○鄰○○路與天府路口，為獲
    報趕赴之警員逮捕查獲，並當場扣得上開Ｌ型扳手1支。
二、案經被害人甲○○訴由新竹市警察局第一分局報請臺灣新竹
    地方法院檢察署檢察官偵查起訴。
    理  由
一、按被告以外之人於審判外之言詞或書面陳述，除法律另有規
    定者外，不得作為證據，刑事訴訟法第159條第1項固有明文
    規定。惟被告以外之人於審判外之陳述，雖不符刑事訴訟法
    第159條之1至之4之規定，惟經當事人於審判程序同意作為
    證據，法院審酌該言詞陳述或書面陳述作成時之情況，認為
    適當者，亦得為證據，當事人、代理人或辯護人於法院調查
    證據時，知有第159條第1項不得為證據之情形，而未於言詞
    辯論終結前聲明異議者，視為有前項之同意，復為同法第15
    9條之5所明定。本案證人甲○○警詢中之陳述，業經被告乙
    ○○於原審審理中同意援引作為證據，亦經本院於審理中提
    示並告以要旨，被告並表示無意見，本院審酌後亦認為適當
    ，故證人甲○○於審判外之陳述，自得作為本案之證據，合
    先敘明。
二、訊據被告乙○○坦認意圖行竊車牌號碼RF-3565號自用小貨
    車，而打開右前車門探頭入內，惟否認有以扣案之Ｌ型扳手
    撬開車門鎖之行為，辯稱：該車車門沒有鎖云云（見原審96
    年4月19日審判筆錄第19頁）。惟查：被告於警詢時已自承
    ：因我竊取RF-3565自小貨車時為被害人發現追呼，警方巡
    邏發現後於95年1月19日13時10分，在新竹市○區○○里○鄰
    ○○路天府路口前，為警方當場查獲，我是持用Ｌ型板手撬
    開RF-3565號自小客車車門後，進入該車車內欲撬開啟動引
    擎開關，恰為車主發現並發生拉扯、逃逸，在行經新竹市○
    ○路、延平路口時，為警方當場發現查獲，現場拾獲1把Ｌ
    型板手1支，是我作案竊取RF-3565號自小貨車之工具，我本
    來是要竊取該輛自小貨車RF-3565號占為己用，剛撬開車門
    後進入車內尚未發動，就給被害人發現、追呼，故未竊取到
    任何財物等語（見95年度速偵字第219號卷第6-8頁之95年1
    月19日警詢筆錄）；核與證人即告訴人甲○○警詢中指訴：
    我於95年1月19日13時許，在新竹市○○路29巷2號前，發現
    我自小貨車遭竊未遂，我發現竊嫌已打開車門進入車內，我
    立即報警並追趕竊嫌，當我追趕竊嫌至新竹市○○路○○路
    口時，警方及時趕到，而合力將竊嫌逮捕，我發現竊嫌是持
    Ｌ型板手，撬開我自小貨車右車門鑰匙孔，警方在現場地方
    查獲1支Ｌ型板手確為竊嫌所丟棄在地上等語相符（見95年
    度速偵字第219號卷第9-10頁之95年1月19日警詢筆錄）。此
    外，復有贓物認領保管單、車牌號碼RF-3565號自用小貨車
    暨Ｌ型板手之照片、Ｌ型板手之扣押物品清單在卷可資佐證
    （見95年度速偵字第219號卷第14、17-19頁、95年度竹簡字
    第151號卷第7頁）。綜上所述，本案事證明確，被告攜帶兇
    器竊盜未遂犯行堪以認定，應依法論科。
三、論罪科刑部分：
　(一)新舊法之比較
    １查被告行為後，刑法部分條文業於94年1月7日修正，94年
      2月2日公布，95年7月1日施行，現行刑法第2條第1項規定
      ：「行為後法律有變更者，適用行為時之法律，但行為後
      之法律有利於行為人者，適用最有利於行為人之法律」，
      上開規定乃與刑法第1條罪刑法定主義契合，而貫徹法律
      禁止溯及既往原則，係規範行為後法律變更所生新舊法律
      比較適用之準據法，是刑法第2條本身雖經修正，但該條
      既屬適用法律之準據法，本身尚無比較新舊法之問題，應
      一律適用裁判時之現行刑法第2條第1項之規定，為「從舊
      從輕」之比較，以決定適用之刑罰法律，先予敘明。且比
      較時應就罪刑有關之共犯、未遂犯、想像競合犯、牽連犯
      、連續犯、結合犯，以及累犯加重、自首減輕暨其他法定
      加減原因（如身分加減）與加減例等一切情形，綜其全部
      罪刑之結果而為比較，此有最高法院95年第8次刑事庭會
      議決議可資參照。
    ２被告行為時之刑法第41條第1項前段規定：「犯最重本刑
      為5年以下有期徒刑以下之刑之罪，而受6個月以下有期徒
      刑或拘役之宣告，因身體、教育、職業、家庭之關係或其
      他正當事由，執行顯有困難者，得以1元以上3元以下折算
      1日，易科罰金」，又被告行為時之易科罰金折算標準，
      修正前罰金罰鍰提高標準條例第2條前段（現已刪除）規
      定，就其原定數額提高為100倍折算1日，則被告行為時之
      易科罰金折算標準，應以銀元300元折算1日，經折算為新
      臺幣後，應以新臺幣900元折算為1日。惟95年7月1日修正
      公布施行之刑法第41條第1項前段則規定：「犯最重本刑
      為5年以下有期徒刑以下之刑之罪，而受6個月以下有期徒
      刑或拘役之宣告者，得以新臺幣1千元、2千元或3千元折
      算1日，易科罰金」，比較修正前後之易科罰金折算標準
      ，以行為時之舊法較有利於被告。
    ３上開條文修正前後之比較，並揆諸修正後刑法第2條第1項
      規定之「從舊從輕」原則及前揭最高法院決議意旨，修正
      後之規定並非較有利於被告，爰依刑法第2條第1項前段規
      定，適用行為時即修正前之刑法相關規定，對被告較為有
      利。
  (二)扣案Ｌ型扳手係金屬製品，質硬而型尖，客觀上足以危害他
    人生命、身體之安全，自屬兇器。被告雖已著手加重竊盜行
    為之實施，惟未生竊得車輛之結果，其犯罪尚屬未遂，核其
    所為，係犯刑法第321條第1項第3款、第2項之攜帶兇器加重
    竊盜未遂罪。起訴書誤載被告所犯法條為刑法第320條第3項
    、第1項之普通竊盜未遂罪，惟業據蒞庭檢察官當庭更正起
    訴法條為刑法第321條第1項第3款、第2項（見原審95年9月
    18日準備程序筆錄第1、2頁），故無庸變更起訴法條。被告
    著手竊車之際，甫打開車門，正準備入內發動引擎，即為車
    主發現追呼經警查獲，屬未遂階段，應依刑法第25條第2項
    之規定，按既遂犯之刑度減輕其刑（按修正前刑法第26條未
    遂犯減輕其刑之規定移列為刑法第25條，因無有利、不利情
    形，即無比較適用之問題，非刑法第2條第1項規定所指之法
    律變更，應依一般法律適用原則，適用裁判時法，此有最高
    法院95年11月7日第21次刑事庭會議紀錄可參）。
四、原審據以論罪科刑，固非無據，惟查，本件被告所犯時間係
    在96年4月24日以前，合於中華民國96 年罪犯減刑條例第2
    條第1項第3款減刑規定，原審未及依法減刑，自有未洽。公
    訴人上訴意旨認被告另於95年1月13日、94年8月29日之二次
    竊盜犯行與本案前開有罪部分有連續犯之裁判上一罪關係，
    其上訴為無理由（另詳述如下），被告上訴意旨請求從輕量
    刑云云，惟本院審認被告犯罪手段及被害人受害程度，認原
    審量刑，尚稱妥適，被告請求從輕量處，亦無理由，惟原判
    決既有上開可議之處，自應由本院撤銷改判。爰審酌被告犯
    罪後未能即時坦承全部犯行，態度不佳，竊車目的在於做為
    代步工具，所為對告訴人造成之危害程度，既其生活狀況、
    品行、犯罪之手段等一切情狀，量處有期徒刑4月，並依修
    正前刑法第41條第1項前段之規定，諭知易科罰金之折算標
    準，並依中華民國96年罪犯減刑條例之規定予以減刑，再諭
    知易科罰金之折算標準。扣案之Ｌ型扳手1支，被告雖否認
    係供行竊所用，惟業據本院認定如前，該支扳手為被告所有
    之物，復經其陳明在卷，爰依刑法第38條第1項第2款之規定
    ，宣告沒收。
四、檢察官上訴暨退回併辦部分：
　(一)臺灣新竹地方法院檢察署95年度偵字第2832號併辦意旨略以
    ：被告於95年1月13日上午2時，在新竹市○○路○段2巷173
    之13號前，以自備鑰匙竊取江坤璋所有車牌號碼IT-6810號
    自用小客車，因認與前開有罪部分有連續犯之裁判上一罪關
    係，因請併案審理。
　(二)臺灣新竹地方法院檢察署95年度偵字第120號併辦意旨略以
    ：被告於94年8月29日上午5時30分，在新竹市○區○○里○
    ○路○段470巷9號前，以不詳工具竊取曾參止所有車牌號碼
    JQ8-586號重型機車，因認與前開有罪部分有連續犯之裁判
    上一罪關係，因請併案審理。
  (三)經查：被告涉嫌於95年1月13日上午2時，在新竹市○○路○
    段2巷173之13號前，以自備鑰匙竊取江坤璋所有車牌號碼IT
    -6810號自用小客車部分，雖經原審依被告聲請傳喚證人即
    綽號「阿明」之彭俊銘查明確係被告行竊，此情並據被告當
    庭坦認屬實（見原審96年4月19日審判筆錄第14頁）；另被
    告涉嫌於94年8月29日上午5時30分，在新竹市○區○○里○
    ○路○段470巷9號前，以不詳工具竊取曾參止所有車牌號碼
    JQ8-586號重型機車之事實，復據被告於原審審理時是認無
    訛（見原審96年4月19日審判筆錄第4、20頁）。惟被告已於
    原審審理時供承：我在一開始偷JQ8-586號重型機車前沒有
    打算要偷自用小客車及貨車，在偷IT-6810號自用小客車時
    也沒有想到之後要偷貨車，是因為看到鑰匙在車上就進去偷
    車，是臨時起意等語明確（見原審96年4月19日審判筆錄第
    21-22頁），於本院審理時供承：95年1月13日竊取自用小客
    車部分，與本案無關（見本院96年9月11日審判程序筆錄）
    ，足認本案與前開併案之犯行，並非基於概括犯意反覆為之
    ，無連續犯之裁判上一罪關係，無從併案審理，檢察官就此
    部分提起上訴，為無理由，此部分應退由檢察官另行處理，
    附此敘明。
據上論斷，應依刑事訴訟法第369條第1項前段、第364條、第299
條第1項前段，刑法第2條第1項前段、第321條第1項第3款、第2
項、第25條第2項、修正前刑法第41條第1項前段、第38條第1項
第2款，罰金罰鍰提高標準條例第1條前段、修正前罰金罰鍰提高
標準條例第2條，現行法規所定貨幣單位折算新臺幣條例第2條，
罪犯減刑條例第2條第1項第3款、第7條第1、2項、第9條，判決
如主文。
本案經檢察官劉靜婉到庭執行職務。
中　　華　　民　　國　　96　　年　　9 　　月　　27  　日
　　　　　　　　　刑事第八庭審判長法　官  鄭文肅
  　　　　　　　　　　　　　　　　法  官  張明松
        　　　　　　　　　　　　　法  官  蔡光治
以上正本證明與原本無異。
不得上訴。
                                  書記官  陳韋杉
中　　華　　民　　國　　96　　年　　9 　　月　　27　　日
附錄：本案論罪科刑法條全文
中華民國刑法第321條（加重竊盜罪）
犯竊盜罪而有左列情形之一者，處6月以上、5年以下有期徒刑：
一　於夜間侵入住宅或有人居住之建築物、船艦或隱匿其內而犯
　　之者。
二　毀越門扇、牆垣或其他安全設備而犯之者。
三  攜帶兇器而犯之者。
四  結夥三人以上而犯之者。
五  乘火災、水災或其他災害之際而犯之者。
六  在車站或埠頭而犯之者。
前項之未遂犯罰之。
